臺灣士林地方法院刑事判決
110年度金訴字第324號
公  訴  人  臺灣士林地方檢察署檢察官
被      告  李益宏



            羅廷宇


上列被告因違反洗錢防制法等案件，經檢察官提起公訴（109年
度偵字第20668號、110年度偵字第3293號、第3889號、第5847號
）及移送併辦（110年度偵字第10595號），被告2人於本院準備
程序中，就被訴事實均為有罪之陳述，本院合議庭裁定由受命法
官獨任依簡式審判程序，並判決如下：
    主  文
李益宏犯三人以上共同詐欺取財罪，處有期徒刑壹年。緩刑貳年
。
羅廷宇犯三人以上共同詐欺取財罪，處有期徒刑壹年。緩刑貳年
，並應於緩刑期內，依如附件所示本院一一○年度附民移調字第
四○號調解筆錄所載之調解內容履行。
    事  實
一、李益宏、羅廷宇依其等之智識程度及社會生活經驗，均可知
    悉金融帳戶為個人信用、財產之重要表徵，而國內社會上層
    出不窮之犯罪集團為掩飾不法行徑，避免執法人員之追究及
    處罰，經常利用他人之金融帳戶掩人耳目，已預見將金融帳
    戶提供予不詳之人使用，常與詐欺等財產犯罪密切相關，極
    有可能遭詐欺犯罪者利用作為人頭帳戶，便利詐欺犯罪者用
    以向他人詐騙款項，因而幫助詐欺犯罪者從事財產犯罪，且
    受詐騙人匯入款項遭提領後，即產生遮斷資金流動軌跡而逃
    避國家追訴、處罰之效果。羅廷宇因暱稱「安哥」之真實年
    籍、姓名均不詳之人（下稱「安哥」）向其表示有快速賺錢
    之方法，但需提供金融帳戶，而李益宏、羅廷宇依上揭情節
    ，均已得知可能是詐欺犯罪者在對外租用金融帳戶，以遂行
    詐欺取財、洗錢犯罪，其提供金融帳戶有違法風險，竟為圖
    快速獲利，仍同意提供李益宏所有之金融帳戶，基於縱有人
    以其等提供之金融帳戶實施詐欺取財、洗錢犯行亦不違背其
    本意之幫助詐欺、幫助洗錢之不確定故意，於民國109年9月
    間某日，由李益宏先後將其所有之臺灣銀行（代碼004）帳
    號：000000000000號帳戶（下稱臺銀帳戶）及國泰世華銀行
    （代碼013）帳號：000000000000號之KOKO數位帳戶（下稱
    國泰帳戶）之帳戶資料翻拍照片提供予羅廷宇，羅廷宇再將
    照片以通訊軟體傳送交予「安哥」，以此方式容任「安哥」
    及所屬詐欺集團使用本案帳戶遂行財產犯罪。嗣「安哥」所
    屬詐欺集團成員取得李益宏之臺銀帳戶、國泰帳戶資料後，
    即意圖為自己不法之所有，基於詐欺取財、洗錢之犯意，為
    下列行為：
　㈠於109年9月間某日，透過社群網站「臉書」（下稱「臉書」
    ）與陳佳琦交友，又以暱稱「北晨清風」之通訊軟體
　　LINE（下稱LINE）帳號加陳佳琦為好友，於同年9月中旬某
    日向陳佳琦佯稱：因貸款不足，希望陳佳琦能幫忙云云，致
    陳佳琦陷於錯誤，而依指示於同年10月13日12時56分許，臨
    櫃匯款新臺幣（下同）70萬元至國泰帳戶。
  ㈡於109年10月13日13時10分許，透過LINE帳號（ID：yy9185、
    名稱：TKK客服），向蔡盛懿佯稱：可投資獲利云云，致蔡
    盛懿陷於錯誤，而依指示於同日各轉帳4萬8,000元、4萬6,3
    00元至國泰帳戶。
  ㈢於109年8月間某日，以暱稱「Lee李勝文」透過「sayhi」
　　APP與溫宇臻交友，嗣於同年10月13日0時許向溫宇臻佯稱：
    可投資未上市公司獲利云云，致溫宇臻陷於錯誤，而依指示
    於同日13時10分許，至新竹市東區之某臺灣銀行欲臨櫃匯款
    10萬元至國泰帳戶時，因櫃臺人員發覺有異，即時阻止溫宇
    臻匯款並報警處理。
  ㈣於109年9月中旬某日，以「臉書」暱稱為「方旺」之帳號與
    陳盈樺交友，再另以暱稱為「方旺」之LINE帳號向陳盈樺佯
    稱：可投資香港公司獲利云云，接續要求陳盈樺匯款，致陳
    盈樺陷於錯誤，共計匯款137萬元至指定帳戶內，其中2萬9,
    000元於109年10月13日12時26分以自動櫃員機匯款至國泰帳
    戶。
  ㈤於109年8月中旬某日，以「臉書」暱稱為「王小文」之帳號
    與周慧芬交友，再改以LINE帳號向周慧芬佯稱有投注必能中
    香港彩券頭彩的方法獲利云云，接續要求周慧芬匯款，致周
    慧芬陷於錯誤，共計匯款173萬元至指定帳戶內，其中27萬
    元於109年10月13日12時11分以郵局臨櫃匯款至國泰帳戶。
　㈥於109年8月21日20時許，以「臉書」暱稱為「Yao Bu」之帳
    號與許秀慧交友，再改以LINE帳號向許秀慧佯稱已代為投注
    港幣10萬元而中獎港幣400萬元，然須先匯款至指定帳戶方
    能兌換後續之彩金云云，致許秀慧陷於錯誤，共計匯款97萬
    7,000元至指定帳戶內，其中79萬元於109年10月13日11時46
    分許以臨櫃匯款至國泰帳戶。
　㈦於109年7月底某日，以不詳之「臉書」帳號與楊謹禎交友，
    再改以暱稱為「諾言」之LINE帳號向楊謹禎佯稱有投資平台
    可投資彩金獲利云云，接續要求楊謹禎匯款，致楊謹禎陷於
    錯誤，共計匯款120萬元至指定帳戶內，其中70萬元於109年
    10月12日13時47分以土地銀行臨櫃匯款至臺銀帳戶。上開款
    項因「安哥」透過羅廷宇居間聯繫，要求李益宏親自持臺銀
    帳戶存摺臨櫃提款，李益宏、羅廷宇均已預見自臺銀帳戶提
    領他人所匯入之款項後，即產生遮斷金流以逃避國家追訴、
    處罰之效果，竟為獲得高額報酬，基於縱使如此亦不違背其
    本意之3人以上共同詐欺取財及隱匿詐欺犯罪所得之去向及
    所在之不確定故意，竟自單純提供上開臺銀帳戶、國泰帳戶
    之幫助詐欺、幫助洗錢犯意，提升為自己實行犯罪之意思，
    而與「安哥」基於三人以上共同詐欺、洗錢之犯意聯絡，由
    羅廷宇與「安哥」聯絡，並駕車陪同李益宏於109年10月12
    日前往位於新北市淡水區之臺灣銀行，由李益宏於同日14時
    53分許臨櫃提領臺銀帳戶中之100萬元（超過70萬元之款項
    係由不詳之人匯入，非本案起訴範圍），再將提領款項交付
    羅廷宇轉交予「安哥」，而以此方式掩飾、隱匿該等款項所
    在及去向。　
二、案經蔡盛懿、溫宇臻、陳盈樺訴由新北市政府警察局淡水分
    局、周慧芬、楊謹禎訴由新北市政府警察局中和分局、許秀
    慧訴由新北市政府警察局蘆洲分局報告臺灣士林地方檢察署
    檢察官偵查起訴及移送併辦。
    理  由
壹、程序方面：
    被告李益宏、羅廷宇所涉犯者，非為死刑、無期徒刑、最輕
    本刑三年以上有期徒刑之罪或高等法院管轄第一審之案件，
    被告2人於準備程序進行中，均就被訴事實為有罪之陳述（
    見本院110 年度金訴字第324號卷〈下稱本院卷〉第70頁），
    經告以簡式審判程序之旨，並聽取公訴人、被告2人之意見
    後，本院爰依刑事訴訟法第273條之1第1項之規定，裁定由
    受命法官獨任以簡式審判程序進行審理，是本件之證據調查
    ，依刑事訴訟法第273條之2規定，不受同法第159條第1項、
    第161條之2 、第161條之3、第163條之1及第164條至第170
    條規定之限制，合先敘明。
貳、實體方面：
一、認定事實之依據及理由：
  ㈠上揭犯罪事實，業據被告李益宏、羅廷宇2人於本院審理時坦
    承不諱（見本院卷第70頁、第74頁、第90頁），核與證人即
    告訴人蔡盛懿、溫宇臻、陳盈樺、周慧芬、楊謹禎、許秀慧
    、證人即被害人陳佳琦於警詢時證述內容大致相符（見臺灣
    士林地方檢察署109年度偵字第20668號卷〈下稱偵一卷〉第25
    至31頁、第37至38頁、第47至48頁，110年度偵字第3293號
    卷〈下稱偵二卷〉第7至14頁，110年度偵字第3889號卷〈下稱
    偵三卷〉第7至21頁，110年度偵字第5847號卷〈下稱偵四卷〉
    第19至29頁，110年度偵字第10595號卷〈下稱偵五卷〉第13至
    15頁），並有被害人陳佳琦提出之國泰世華商業銀行大昌分
    行109年10月13日存款憑證、國泰世華銀行帳號000-00-0000
    00-0之存簿封面影本、LINE名稱「北晨清风」之好友頁面（
    見偵一卷第33至35頁、第67頁）、告訴人蔡盛懿提出之中國
    信託銀行帳號000000000000之存簿及內頁明細影本、台新銀
    行帳號0000-00-0000000-0之存摺及內頁明細影本、與LINE
    名稱「TKK客服」、「依依」之對話紀錄截圖（見偵一卷第4
    1至46頁、第71至75頁）、告訴人溫宇臻提出之註銷匯款申
    請書影本、臺灣銀行帳號000000000000之存簿影本、臺灣銀
    行109年10月13日臨櫃作業關懷客戶提問表（見偵一卷第55
    至59頁）、陳盈樺提出之與LINE名稱「方旺」之對話紀錄截
    圖、新光銀行存摺封面及內頁明細影本、新光銀行自動櫃員
    機交易明細表（見偵二卷第21至35頁、第41至45頁）、告訴
    人周慧芬提出之109年10月13日郵政匯款申請書（見偵三卷
    第85頁）、告訴人楊謹禎提出之投資網站截圖、與LINE名稱
    「諾言」之對話紀錄截圖、臺灣土地銀行帳號000000000000
    存簿影本、玉山銀行帳號0000-000-000000存簿影本、臺灣
    土地銀行109年10月12日匯款申請書（見偵四卷第53至63頁
    ）、告訴人許秀慧提出之臺灣土地銀行109年10月13日匯款
    申請書（見偵五卷第31頁）附卷可參，另有被告李益宏之國
    泰世華商業銀行存匯作業管理部110年3月16日國世存匯作業
    字第1100035215號函暨客戶基本資料及自109年8月1日起至1
    09年10月31日止之對帳單、帳戶交易明細查詢（見偵一卷第
    101至109頁）、臺灣銀行客戶基本資料及自109年9月15日起
    至109年10月20止之存摺存款歷史明細（見偵四卷第39至41
    頁）在卷可佐，足認被告2人任意性之自白與事實相符，應
    可採信。
  ㈡犯罪行為始於著手，故行為人於著手之際具有何種犯罪故意
    ，原則上應負該種犯罪故意之責任。惟行為人若在著手實行
    犯罪行為繼續中轉化（或變更）其犯意（即犯意之升高或降
    低）而繼續實行犯罪行為，致其犯意轉化前後二階段所為，
    分別該當於不同構成要件之罪名，而發生此罪與彼罪之轉化
    ，除另行起意者，應併合論罪外，若有轉化（或變更）為其
    他犯意而應被評價為一罪者，自應依吸收之法理，視其究屬
    犯意升高或降低而定其故意責任，犯意升高者，從新犯意；
    犯意降低者，從舊犯意。又刑法第28條規定，2 人以上共同
    實行犯罪之行為者，皆為正犯，係因正犯基於共同犯罪之意
    思，分擔實行犯罪行為，其一部實行者，即應同負全部責任
    。而學理上所謂相續共同正犯，係指後行為者，於先行為者
    之行為接續或繼續進行中，以合同的意思，參與分擔實行，
    因其對於介入前先行為者之行為，具有就既成的條件加以利
    用，而繼續共同實行犯罪行為，自應負擔共同正犯之全部責
    任。而以目前遭破獲之電話或網路詐騙案件之運作模式，係
    先以電話或網路詐騙被害人，待被害人受騙匯款後，再由擔
    任「車手」之人出面負責提款（取款）之行為，無論係何部
    分，均係該詐欺集團犯罪計畫不可或缺之重要環節。本案被
    告李益宏、羅廷宇提供臺銀帳戶、國泰帳戶之資料予「安哥
    」時，主觀上已預見上開帳戶將有遭他人用於詐欺取財、洗
    錢等不法用途之可能，而基於幫助詐欺、洗錢之不確定故意
    ，提供上開帳戶帳號資料予「安哥」，供作存、提、轉匯工
    具使用，繼而因「安哥」聯絡被告羅廷宇要求被告李益宏臨
    櫃提領後，在已預見匯入上開帳戶內之款項係屬來路不明之
    詐欺贓款下，被告2人仍依「安哥」指示提領匯入臺銀帳戶
    之款項，已參與詐欺贓款金流之提領，取得對詐欺款項之實
    際支配後交付「安哥」，應認被告2人將犯意提升為與「安
    哥」共同詐取取財、隱匿詐欺犯罪所得所在及去向之洗錢不
    確定故意等犯意聯絡，且其等所為客觀上顯已轉移犯罪所得
    形式上之歸屬，致使檢警機關於檢視帳戶之交易明細時，極
    易因僅能片段觀察相關帳戶之資金流動情形，以致難以追查
    該等款項之所在及去向，已切斷資金與當初犯罪行為之關聯
    性，有隱匿犯罪所得去向、所在之效果，而製造金流斷點。
    是就整體犯罪歷程而言，被告2人對於犯罪計劃之實現具有
    不可或缺之重要性，且與「安哥」已為之詐騙行為，存在相
    互利用、補充關係，其已參與詐欺取財、一般洗錢犯罪構成
    要件行為無疑，而均應論以三人以上共同詐欺取財及一般洗
    錢犯行之共同正犯。
  ㈢綜上所述，本案事證明確，被告2人上開犯行，堪可認定，應
    予依法論科。
二、論罪科刑：
  ㈠核被告李益宏、羅廷宇就事實欄一、㈦所載提領告訴人楊謹禎
    遭詐騙匯入款項之行為，係犯刑法第339條之4第1項第2款之
    三人以上共同詐欺取財罪、洗錢防制法第14條第1項之一般
    洗錢罪。公訴意旨認被告2人本件均係犯刑法第30條第1項前
    段、第339條第1項之幫助詐欺、刑法第30條第1項前段、洗
    錢防制法第14條第1項幫助洗錢等罪嫌，容有未洽，惟此部
    分起訴之事實與本院認定之犯罪事實之基本社會事實同一，
    本院復於上開準備程序及審理時併予告知被告2人另涉犯刑
    法第339 條之4 第1 項第2 款之加重詐欺取財罪，有本院準
    備程序及審判筆錄在卷可稽（見本院卷第27頁、第69頁、第
    89頁），已無礙於被告2人防禦權之行使，爰依刑事訴訟法
    第300 條之規定，變更起訴法條。被告2人原先提供臺銀帳
    戶、國泰帳戶幫助詐欺集團從事事實欄一、㈠至㈦所示詐欺取
    財、洗錢之行為（其中事實欄一、㈢部分為未遂），為犯意
    提升後所為之正犯即事實欄一、㈦之詐欺、洗錢行為所吸收
    ，均不另論罪。
  ㈡檢察官移送併案審理部分（臺灣士林地方檢察署110年度偵字
    第10595號），即被告李益宏就告訴人許秀慧涉犯幫助詐欺
    、洗錢部分，已為本案檢察官起訴被告李益宏、羅廷宇所犯
    詐欺、洗錢行為即事實欄一、㈦部分吸收，具有實質上一罪
    關係，自為起訴效力所及，本院得併予審理。
  ㈢至公訴意旨認被告李益宏、羅廷宇就事實欄一、㈠至㈦提供臺
    銀帳戶、國泰帳戶資料予「安哥」之行為，均係犯刑法第30
    條第1項前段、第339條第1項之幫助詐欺罪、刑法第30條第1
    項前段、洗錢防制法第14條第1項之幫助洗錢罪。被告2人提
    供上開帳戶資料予「安哥」使用，應屬詐欺取財、洗錢構成
    要件以外之行為，且在無證據證明被告2人係以正犯犯意參
    與犯罪之情形下，原應認被告2人此部分所為僅構成幫助犯
    ，而成立公訴意旨所認上開罪名，則被告2人基於幫助詐欺
    取財、洗錢之犯意，於密接之時間內提供上開2帳戶資料，
    僅有一幫助行為，助成詐欺犯罪之正犯分別詐騙陳佳琦、蔡
    盛懿、溫宇臻（此部分為未遂）、陳盈樺、周慧芬、許秀慧
    、楊謹禎之財物及洗錢，係以一行為而觸犯構成要件相同之
    數罪名，為想像競合犯，原應依刑法第55條規定，從一重論
    以一幫助一般洗錢罪，惟被告2人嗣後升高犯意，提領事實
    欄一、㈦所示告訴人楊謹禎匯入臺銀帳戶之詐欺贓款，並將
    款項交予「安哥」，該等提領詐欺贓款，並交付他人之行為
    ，已屬參與三人以上共同詐欺取財、一般洗錢之構成要件行
    為，揆諸前揭說明，其前階段之幫助低度行為，應為後階段
    之高度行為所吸收，不再論以幫助犯。
  ㈣被告李益宏、羅廷宇與「安哥」就事實欄、一㈦所載提領告訴
    人楊謹禎款項之行為，均有犯意聯絡及行為分擔，應論以共
    同正犯。
  ㈤被告李益宏、羅廷宇與「安哥」共同詐欺告訴人楊謹禎並隱
    匿上開詐欺行為之所得去向及所在而洗錢，係一行為同時觸
    犯三人以上共同詐欺取財罪、洗錢罪，屬想像競合犯，應依
    刑法第55條規定，從一重之三人以上共同詐欺取財罪處斷。
  ㈥另按犯洗錢防制法第14條之罪，在偵查或審判中自白者，減
    輕其刑，洗錢防制法第16條第2項定有明文。復按想像競合
    犯係一行為觸犯數罪名，行為人犯罪行為侵害數法益皆成立
    犯罪，僅因法律規定從一重處斷科刑，而成為科刑一罪而已
    ，自應對行為人所犯各罪均予適度評價，始能對法益之侵害
    為正當之維護。因此法院於決定想像競合犯之處斷刑時，雖
    以其中最重罪名之法定刑作為裁量之準據，惟具體形成宣告
    刑時，亦應將輕罪之刑罰合併評價。基此，除非輕罪中最輕
    本刑有較重於重罪之最輕本刑，而應適用刑法第55條但書規
    定重罪科刑之封鎖作用，須以輕罪之最輕本刑形成處斷刑之
    情形以外，則輕罪之減輕其刑事由若未形成處斷刑之外部性
    界限，自得將之移入刑法第57條或第59條之科刑審酌事項內
    ，列為是否酌量從輕量刑之考量因子。是法院倘依刑法第57
    條規定裁量宣告刑輕重時，一併具體審酌輕罪部分之量刑事
    由，應認其評價即已完足，尚無過度評價或評價不足之偏失
    （最高法院109年度台上字第3936號判決意旨參照）。查被
    告2人於本院審理時已就所犯一般洗錢罪為自白，應依洗錢
    防制法第16條第2項之規定減輕其刑，雖因想像競合犯之關
    係而從一重之三人以上共同詐欺取財罪處斷，上開輕罪之減
    輕其刑事由未形成處斷刑之外部性界限，復考量本案犯罪手
    法縝密、受害金額非微，故無刑法第59條縱科以最低度刑猶
    嫌過重之顯可憫恕或情輕法重情形，然依前揭說明，仍應於
    依刑法第57條規定量刑時，審酌上開輕罪之減輕其刑事由，
    作為被告2人量刑之有利因子（見後述量刑部分所載）。　
  ㈦爰以行為人責任為基礎，審酌被告李益宏、羅廷宇因貪圖利
    益而同意提供本案帳戶而幫助詐欺集團詐欺取財、洗錢使用
    ，助長詐欺集團氣焰，其等並進提升犯意而提領告訴人楊謹
    禎遭詐欺之匯款，隱匿詐欺行為之所得去向、所在而洗錢，
    危害財產交易安全與社會經濟秩序，並考量蔡盛懿、陳盈樺
    、周慧芬、許秀慧遭詐欺之款項數額均尚留存於國泰帳戶中
    而未遭提領（被害人陳佳琦遭詐騙之款項已發還，詳後述）
    ，及被告2人犯後於本院均已坦承犯行，並與告訴人楊謹禎
    達成調解，均已依約給付之犯後態度，有本院調解筆錄、本
    院公務電話記錄附卷可參（見本院卷第101至第104頁、第10
    9頁），暨被告2人所為合於洗錢防制法第16條第2項所定減
    輕其刑事由如前，而得作為量刑之有利因子，兼衡被告2人
    於本案之分工情形及於本院所自陳之智識程度、家庭生活狀
    況（見本院卷第97頁）等一切情狀，分別量處如主文所示之
    刑，以資懲儆。
　㈧被告李益宏、羅廷宇前均未曾因故意犯罪受有期徒刑以上刑
    之宣告，有臺灣高等法院被告前案紀錄表在卷可考，其等因
    一時失慮，致罹刑典，且事後均坦認犯行，並盡力以前述方
    式賠償告訴人楊謹禎（至其餘告訴人蔡盛懿等人遭詐騙之款
    項尚在國泰帳戶中，詳後述），足見被告2人非無悔過負責
    之意，信經此偵、審程序及科刑教訓，應知所警惕，而無再
    犯之虞。再酌以刑罰固屬國家對於犯罪行為人，以剝奪法益
    之手段，所施予之公法上制裁，惟其積極目的，仍在預防犯
    罪行為人之再犯，故對於惡性未深者，若因偶然觸法即令其
    入獄服刑，誠非刑罰之目的，復參酌告訴人蔡盛懿、許秀慧
    均表示對給予被告2人緩刑之機會乙事無意見、告訴人楊謹
    禎表示如被告2人依約定還錢，同意給其等緩刑之機會等情
    （見本院卷第82頁、第98頁），因認前揭刑之宣告以暫不執
    行為適當，爰依刑法第74條第1 項第1 款之規定，對被告2
    人均宣告緩刑2年，用啟自新。又被告羅廷宇業以本院110 
    年度附民移調字第40 號調解筆錄與告訴人楊謹禎達成和解
    ，為期告訴人楊謹禎所受損害得獲填補，爰依刑法第74條第
    2 項第3 款之規定，命被告羅廷宇應依上開調解筆錄內容，
    向告訴人楊謹禎支付財產上損害賠償。末查，被告羅廷宇於
    本案緩刑期間倘未如期支付賠償，而違反本判決所諭知之負
    擔情節重大，足認原宣告之緩刑難收其預期效果，而有執行
    刑罰之必要者，依刑法第75條之1 第1項第4 款規定，得撤
    銷其緩刑之宣告。至被告李益宏已依調解筆錄履行完畢，有
    前開公務電話紀錄可參，而無附加緩刑條件之必要，併此敘
    明。
三、沒收部分：
  ㈠按犯罪所得，屬於犯罪行為人者，沒收之，於全部或一部不
    能沒收或不宜執行沒收時，追徵其價額，刑法第38條之1第1
    項前段、第3項定有明文。又共同正犯犯罪所得之沒收、追
    繳或追徵，應就各人分受所得之數為沒收，追徵亦以其所費
    失者為限（最高法院104年度台上字第2596號判決意旨參照
    ）。查被告李益宏未因本案獲得任何報酬，業經被告李益宏
    供述明確（見本院卷第28頁），至被告羅廷宇雖因介紹被告
    李益宏以提供帳戶資料之方式獲利，而自被告李益宏處取得
    1萬元，惟該1萬元並非被告李益宏自「安哥」所屬詐欺集團
    處取得，而係被告李益宏基於朋友情誼為表感謝之意，自掏
    腰包贈與被告羅廷宇乙情，並經被告羅廷宇供述明確（見本
    院卷第29頁），尚難認此部分為被告羅廷宇之犯罪所得，且
    無其他證據證明被告2人因本案加重詐欺取財等犯罪，實際
    獲得任何對價或不法利益，自不予宣告沒收。
  ㈡被告李益宏尚未提領國泰帳戶之118萬3,300元部分：
    查該118萬3,300元（即告訴人蔡盛懿、陳盈樺、周慧芬、許
    秀慧匯入國泰帳戶之款項加總〈計算式：48,000＋46,300＋29,
    000＋270,000＋790,000＝1,183,300〉，至告訴人陳佳琦匯入之
    70萬元部分已經國泰世華銀行返還，有國泰世華銀行對帳單
    可參〈見偵一卷第105頁〉）亦屬被告李益宏之犯罪所得，且
    尚在被告李益宏之國泰帳戶內，原應諭知沒收。惟按金融監
    督管理委員會依銀行法第45條之2第3項規定訂定之存款帳戶
    及其疑似不法或顯屬異常交易管理辦法第11條規定：「存款
    帳戶經通報為警示帳戶，銀行經確認通報原因屬詐財案件，
    且該帳戶中尚有被害人匯（轉）入之款項未被提領者，應依
    開戶資料聯絡開戶人，與其協商發還警示帳戶內剩餘款項事
    宜，如無法聯絡者，得洽請警察機關協尋一個月（第1項）
    」「銀行依前項辦理，仍無法聯絡開戶人者，應透過匯（轉
    ）出行通知被害人，由被害人檢具下列文件，經銀行依匯（
    轉）入時間順序逐筆認定其尚未被提領部分，由最後一筆金
    額往前推算至帳戶餘額為零止，發還警示帳戶內剩餘款項：
    刑事案件報案三聯單。申請不實致銀行受有損失，由該被
    害人負一切法律責任之切結書（第2項）」「疑似交易糾紛
    或案情複雜等案件，不適用第一項至第三項剩餘款項發還之
    規定，應循司法程序辦理（第5項）」，準此，銀行於案情
    明確之詐財案件，應依上開規定將警示帳戶內未被提領之被
    害人匯入款項發還予被害人。查被告李益宏上開國泰帳戶於
    109年9月28日開戶後，除被害人陳佳琦、蔡盛懿、陳盈樺、
    周慧芬、許秀慧匯入遭詐騙之款項外，雖尚有4筆不詳之匯
    入款，惟該帳戶內之款項除前述銀行返還被害人陳佳琦之70
    萬元部分外，均未遭提領，亦即蔡盛懿、陳盈樺、周慧芬、
    許秀慧遭詐騙之款項仍留存在國泰帳戶中，此有前述國泰世
    華銀行對帳單可佐（見偵一卷第105頁），上開款項既明確
    可由國泰世華銀行逕予發還告訴人蔡盛懿、陳盈樺、周慧芬
    、許秀慧，為免諭知沒收後，告訴人蔡盛懿、陳盈樺、周慧
    芬、許秀慧需待本案判決確定，經檢察官執行沒收時，再依
    刑事訴訟法第473條第1項規定聲請發還，曠日廢時，爰認無
    沒收之必要，以利國泰世華銀行儘速依前開規定發還予告訴
    人蔡盛懿、陳盈樺、周慧芬、許秀慧，附此敘明。
　㈢按犯洗錢防制法第14條之罪，其所移轉、變更、掩飾、隱匿
    、收受、取得、持有、使用之財物或財產上利益，沒收之；
    犯第15條之罪，其所收受、持有、使用之財物或財產上利益
    ，亦同，洗錢防制法第18條第1 項定有明文。惟因洗錢行為
    之標的是否限於行為人者始得宣告沒收，法無明文，是倘法
    條未規定「不問屬於犯罪行為人與否均沒收」時，自仍以屬
    於被告所有者為限，始應予沒收。經查，事實欄一、㈦所示
    告訴人楊謹禎匯入之款項，業經被告李益宏、羅廷宇提領後
    交予「安哥」，已如前述，足見該款項非屬被告2人所有，
    亦無證據證明被告2人就該等款項具有事實上管領、處分權
    限，揆諸前揭說明，自無從就告訴人楊謹禎遭詐欺而匯入臺
    銀帳戶內之款項，依洗錢防制法第18條第1 項或刑法第38條
    之1 第1項前段之規定對被告2人宣告沒收，併此敘明。
據上論斷，應依刑事訴訟法第273條之1第1項、第299條第1項前
段、第300條，洗錢防制法第14條第1項、第16條第2項，刑法第
11條前段、第28條、第339條之4條第1項第2款、第55條、第74條
第1 項第1 款、第2 項第3 款，刑法施行法第1條之1第1項，判
決如主文。
本案經檢察官曹哲寧提起公訴及移送併辦，檢察官張尹敏到庭執
行職務。
中　　華　　民　　國　　111 　年　　1 　　月　　17　　日
             刑事第七庭　　法  官  陳孟皇
以上正本證明與原本無異。
如不服本判決應於收受送達後 20 日內向本院提出上訴書狀，並
應敘述具體理由。其未敘述上訴理由者，應於上訴期間屆滿後20
 日內向本院補提理由書 (均須按他造當事人之人數附繕本 )「
切勿逕送上級法院」。
因疫情而遲誤不變期間，得向法院聲請回復原狀。
                           書記官  張嫚凌
中　　華　　民　　國　　111 　年　　1 　　月　　19　　日
附錄本案論罪科刑法條：
洗錢防制法第14條第1項
有第二條各款所列洗錢行為者，處七年以下有期徒刑，併科新臺
幣五百萬元以下罰金。
中華民國刑法第339條之4條第1項
犯第三百三十九條詐欺罪而有下列情形之一者，處一年以上七年
以下有期徒刑，得併科一百萬元以下罰金：
一、冒用政府機關或公務員名義犯之。
二、三人以上共同犯之。
三、以廣播電視、電子通訊、網際網路或其他媒體等傳播工具，
    對公眾散布而犯之。